臺灣新竹地方法院民事判決　　　　　　　　　　　　　九十年度重訴字第一一五號
　　原　　　告　甲○○
　　訴訟代理人　羅秉成律師
　　複代理人　　魏順華律師
　　　　　　　　洪桂如律師
　　　　　　　　洪大明律師
　　原　　　告　吳宜庭
　　訴訟代理人　彭火炎律師
　　　　　　　　張玉琳律師
　　共　　　同
　　複　代理人　彭亭燕律師
　　被　　　告　丙○○
　　訴訟代理人　乙○○
右當事人間請求損害賠償事件，本院於民國九十三年七月一日辯論終結，判決如左：
    主      文
被告應給付原告甲○○新台幣柒拾肆萬貳仟柒佰捌拾捌元，並自民國九十年六月八日
起至清償日止，按年息百分之五計算之利息。
被告應給付原告吳宜庭新台幣柒萬元，並自民國九十二年六月十一日起至清償日止，
按年息百分之五計算之利息。
原告其餘之訴均駁回。
本院九十年度重訴字第一一五號訴訟費用由被告負擔百分之六，餘由原告甲○○負擔
。
本院九十二年度訴字第二八三號訴訟費用由被告負擔百分之七，餘由原告吳宜庭負擔
。
本判決第一項於原告甲○○以新台幣柒拾伍萬元供擔保後，得假執行。
本判決第二項於原告吳宜庭以新台幣貳萬肆仟元或等值之聯邦商業銀行新竹分行可轉
讓定期存單供擔保後，得假執行。
原告其餘假執行之聲請均駁回。
    事實及理由
甲、程序方面
    按「分別提起之數宗訴訟，其訴訟標的相牽連或得以一訴主張者，法院得命合併
    辯論。命合併辯論之數宗訴訟，得合併裁判」，民事訴訟法第二百零五條第一、
    二項定有明文。本院九十年度重訴字第一一五號、九十二年度訴字第二八三號事
    件分別由原告甲○○、原告吳宜庭對被告起訴，原因事實均為被告於民國八十九
    年九月二十二日駕駛自小客車與被害人陳冠甫騎乘之機車發生車禍，致被害人陳
    冠甫死亡，請求被告應負侵權行為損害賠償責任，兩訴之訴訟標的相同，攻擊防
    禦方式及證據資料亦相牽連，為求訴訟經濟及避免裁判歧異，爰依上開規定予以
    合併辯論及合併裁判。
乙、實體方面
一、原告甲○○主張：被告於八十九年九月二十三日下午七時三十分駕駛車號Ｒ４—
    ７５５５號自小客車沿新竹市區○○路欲左轉中央路方向行駛時，(1)疏未依規定
    至路口中心處即占用來車道搶先左轉，(2)未遵守注意轉彎車應讓直行車先行，且
    (3)車輛行駛時，駕駛人應注意車前狀況並隨時採取必要之安全措施，而依當時天
    候及道路狀況，並無不能注意之情事，適原告之子即被害人陳冠甫駕駛ＨＰＪ—
    ７０６號重型機車沿民權路往經國路方向直行，因被告搶道違規轉彎嚴重侵路權
    行為，致遭被告撞及人車倒地，受有頭部外傷合併頭骨骨折、顱內出血之傷害，
    經送醫不治死亡，被告之過失行為，經台灣省竹苗區車輛行車事故鑑定委員會及
    台灣省車輛行車事故鑑定委員會認定屬實，並經高灣高等法院九十年度上易字第
    二三三號刑事判決有罪確定在案，自應負侵權行為之責。為此，依侵權行為之法
    律關係，請求原告賠償殯葬費用六十一萬八千六百四十元，扶養費用二百八十七
    萬三千二百零五元，精神慰撫金八百萬元，共計一千一百四十九萬一千八百四十
    五元（請求項目及計算方式詳如本院卷第一六一頁以下所載）。
    並聲明：(1)被告應給付原告一千一百四十九萬一千八百四十五元，及自起訴繕本
    行。
二、原告吳宜庭主張：原告吳宜庭為被害人陳冠甫之母，自七十五年間與原告甲○○
    離婚，迄未再婚，一人孤單生活，被害人陳冠甫為原告吳宜庭之長子，與原告吳
    宜庭感情親密，原告吳宜庭與原告甲○○離婚後，仍與被害人陳冠甫保持聯絡，
    原希望被害人陳冠甫長大成家立業可母子團聚，不料因被告之過失行為造成被害
    人陳冠甫死亡，原告吳宜庭多年之等待落空，傷痛欲絕，為此依民法第一百八十
    四條第一項、第一百九十一條之二、第一百九十四條，請求被告賠償精神上慰撫
    金一百萬元。
    並聲明：(1)被告應給付原告一百萬元，及自起訴繕本送達翌日起至清償日止，按
    年息百分之五計算之利息。(2)願以現金或等值之聯邦商業銀行新竹分行可轉讓定
    期存單供擔保，請准宣告假執行。
三、被告抗辯：
    被告的自小客車是在停止中遭被害人陳冠甫的機車撞及，被害人陳冠甫於案發時
    未戴安全帽，且並非靠右行駛，而係靠近分向線附近超速行駛，撞擊後被害人陳
    冠甫彈飛落下位置在被告自小客車之左後輪處，足見其速度之快，此業經證人李
    振揚在刑事案件證述明確，被害人陳冠甫就車禍之發生與有過失。警製事故現場
    圖所繪刮地痕並非被害人陳冠甫所遺留，因被害人陳冠甫之機車是正面撞擊，不
    會有橫倒的括地痕，而且機車的寬度和自小客車的寬度不一樣，刮地痕不可能在
    自小客車的兩側，且車禍後被告有將機車兩側拍照，機車兩側並無撞擊及刮痕，
    足見現場刮地痕應該不是機車刮地痕。又被告之職業係受僱開貨車送貨，每月薪
    資二萬多元，之前是在家裡幫忙做滷味攤販，沒有支薪，原告請求之賠償金額過
    高，被告無法負擔，又殯葬費用中之壽板、道士、鼓吹、塔祿位、骨灰罐、桌席
    、禮盒、花毛巾、靈車、火葬、封口、花車、國樂等支出，被告有爭執（詳見本
    院卷第九三頁）。
    並聲明：原告之訴駁回。
四、兩造不爭執之事實
    被告於八十九年九月二十三日下午七時三十分駕駛車號Ｒ４—７５５５號自小客
    車沿新竹市區○○路欲左轉中央路方向，適有被害人陳冠甫駕駛ＨＰＪ—７０６
    號重型機車沿民權路往經國路方向直行，二車在民權路與中央路口發生踫撞，被
    害人陳冠甫機車車頭前叉斷裂，原告之自小客車保險桿右前大燈處凹陷受損，被
    害人陳冠甫倒地後受有頭部外傷合併頭骨骨折、顱內出血之傷害，經送醫不治死
    亡。
五、得心證之理由
    本件兩造之爭點為：被告就車禍之發生有無過失？被害人陳冠甫是否與有過失？
    被告應負擔之損害賠償金額為何？玆分述如下：
（一）被告未達交岔路口中心處即占用對向車道搶先左轉，有違交通安全規則第一○
      二條第一項第四款之規定，就車禍之發生有過失，且所辯係靜止中遭被害人陳
      冠甫撞及，不足採信：
      (1)經本院調閱被告過失致死刑事案卷（含新竹地方法院檢察署八十九年度相字
        第五六三號卷、八十九年度偵字第六九一一號、本院九十年度交訴字第一四
        號、台灣高等法院九十年度交上易字第二三三號），依警製道路交通事故調
        查報告表所示（影本見本院卷第一四六頁），被告之自小客車停止之位置係
        在新竹市○○路往經國路方向之車道內，尚未達民權路與中央路口之中心處
        ，且車頭已偏左，足見被告尚未達道路中心處即已開始左轉，按「汽車行駛
        至交岔路口，其行進、轉彎，應依左列規定：四、左轉彎時，應距交岔路口
        三○公尺前顯示方向燈或手勢，行至交岔路口中心處左轉，並不得占用來車
        道搶先左轉」，道路交通安全規則第一百零二條第一項第四款定有明文。被
        告在車禍當時並無不能注意之情形，竟未違反上開規定，在交岔路口處占用
        被害人陳冠甫之車道搶先左轉，致與被害人陳冠甫之機車發生踫撞，對車禍
        之發生自有過失，甚為明確。
      (2)被告雖辯稱其靜止中遭被害人陳冠甫撞擊云云。惟由被告在警訊及偵查中之
        供述：「我當時駕自小客車Ｒ４—７５５５行駛民權路欲左轉民權路往自由
        路方向，而陳冠甫乘騎機車行駛民權路直行往經國路方向，當行駛至民權中
        央路口，我欲左轉中央路時，陳冠甫迎面騎來，撞到我自小客的前方，而人
        飛到我車子的後面，我就趕下車察看，並立即打一一九報案」「（你當時車
        速為何？）我剛入檔要起步，速度很慢」「（你左轉時有無看到陳冠甫所騎
        之機車？）我在該路口停止欲左轉，就有看到陳冠甫所騎之機車，距離口約
        有二十至三十公尺，我就打方向燈左轉，突然陳冠甫就撞到我」「死者騎車
        在我對向行駛，他靠中心線騎，我當時剛起步，要左轉，我看到他過來按喇
        叭警示，但他還撞過來」「（你當時車速多少？）我剛起步，應該速度很慢
        」「我看到對方時距離有二、三十公尺，我看一下左邊，頭轉正打檔時，看
        到對方按喇叭已來不及了，車禍發生時我是靜止。」等語（見新竹地方法院
        檢察署八十九年度相字第五六三號卷宗第五頁反面及第六頁、第十五頁反面
        ），被告於上開陳述，先自認其剛起步速度很慢而非靜止中被撞及，其後始
        改口稱係靜止中被撞，顯係事後卸責之詞，又證人李振揚雖於刑事案件證述
        ：其當時在中央金城車行門口與友人聊天，看到一輛小轎車沿民權路要左轉
        中央路，停在超過紅綠燈處，尚未到對向車道，後來看到一輛機車衝過來往
        小轎車撞下去，發生車禍時自小客車係靜止的，機車時速約有七、八十公里
        云云（見刑事一審卷第六五頁、二審卷第四九頁），惟其在刑事第一審所陳
        述事故時被告自小客車位置尚未至對向車道及所繪位置圖（見刑事一審卷第
        七○頁），顯與警製道路交通事故調查報告表所示位置不符，亦與其在刑事
        第二審所陳述被告之自小客車車頭係停壓於道路中心線位置等候左轉云云，
        亦不相符，其證言顯有瑕疵，且其所述被害人陳冠甫之車速係其以目測推斷
        ，亦難憑信。又依道路交通事故調查報告表及現場照片所示，被告自小客車
        左右輪旁均遺留有機車倒地後所留下之刮地痕，證人即台灣省行車事故覆議
        鑑定委員會委員丁士芳、吳水盛於刑事案件到庭陳稱：「肇事現場我們認為
        括地痕是撞擊後機車右倒橫向留下來的，括地痕有二處，右前輪及右側較明
        顯，研判碰撞點應是在括地痕起點再往後退一點的位置，碰撞後，機車被往
        前推了約三公尺左右，如果汽車是靜止的，刮地痕起點應該是在汽車前方，
        而且機車會反彈到三公尺的距離也不多，所以我們覺得小客車不是靜止的」
        等語（見刑事一審卷第六七頁）。被告雖抗辯被害人陳冠甫之機車是正面撞
        擊，不會有橫倒的括地痕，且被害人陳冠甫之機車兩側並無撞擊及刮痕，足
        見現場括地痕應該不是機車括地痕云云，惟查，依現場照片所示（見相驗卷
        第十一、十二頁），現場所留之刮地痕應屬新痕，且被害人陳冠甫之機車受
        撞擊後係右倒於地面，機車右側之堅硬物件（例如機車損壞之前叉部分，其
        手把、後照鏡內之金屬零件）自有可能有產生橫向之刮地痕，尚不能以原告
        提出被害人陳冠甫之機車照片（見本院卷第五九至六一頁），車身兩側並無
        嚴重刮痕，據以否定刮地痕為被害人陳冠甫機車所遺留。基於上開認定，苟
        被告之自小客車係靜止狀態遭被害人陳冠甫之機車撞及，被害人陳冠甫之機
        車刮地痕起點應在被告自小客車前方，而不至於反彈至三公尺距離之外倒地
        且被告之自小客車位置尚壓在刮地痕上，故本院認為依上開事證，被告之自
        小客車於事故發生時應非靜止狀態。
（二）被告主張被害人陳冠甫未靠右行駛、超速云云均不足採信，惟被害人陳冠甫未
      戴安全帽，就損害之發生與有過失：
      (1)被告雖辯稱被害人陳冠甫未靠右行駛及超速，與有過失云云。惟查，依警製
        道路交通事故調查報告表所示，本件事故地點係雙線道，道路邊線外即為路
        肩，該雙線道各寬三．六公尺，並未劃分快慢車道，按機車在未劃分快、慢
        車道之道路應靠右行駛，為九十年五月三十日修正前交通安全規則第九十九
        條第一項第一款所明定，而兩車之撞擊點即被告自小客車頭右前燈處距道路
        中心線約二．一公尺至二．八公尺之間，極接近二．八公尺，故被害人陳冠
        甫機車於事故發生時，與該處道路中心線之距離約二公尺多，而該車道寬僅
        三．六公尺，是被害人之機車距道路邊線僅０．八公尺至一．五公尺，顯已
        靠右行駛，被告主張被害人陳冠甫違規未靠右行駛云云，尚不足取。又被告
        辯稱被害人陳冠甫有超速部分，證人李振揚之證言有瑕疵，不足採取，已如
        前述。又本件事故經送請台灣省竹苗區車輛行車事故鑑定委員會鑑定，該委
        員會雖依車損情形判定被害人陳冠甫有超速，與被告左轉車未讓直行車先行
        同為肇事原因（見本院卷第三五頁），惟經再送台灣省行車事故覆議鑑定委
        員會鑑定結果，則認為被告駕駛自小客車行經號誌交岔路口，未達路口中心
        處占用來車道搶先左轉，為肇事原因，被害人陳冠甫無肇事因素（見本院卷
        第三六頁）。經本院再函詢該委員會，能否由機車受損情形判定被害人陳冠
        甫之機車於車禍時有無超過速限四十公里之情形？該委員會函覆謂依據卷附
        兩車車損照片之嚴重情形，足以認定兩車踫撞時確有相當之相對速度，惟依
        據警繪現場圖及相驗卷照片所示兩車最後相距距離，機車碎片及刮地痕遺留
        位置、小客車前右、左輪輪痕遺留情形研判，小客車於碰撞時仍有相當之速
        度而非靜止的，因本案係對向行駛之兩車車頭對撞之事故，其相對速度為兩
        車車速之和，致無法依兩車車損情形研判認定機車單一方於碰撞時之車速若
        干、是否確有超過當地速限四十公里之情形，有該委員會九十二年五月二十
        七日府覆議第九○○二三四–一號函可稽（見本院卷第一○三至一○四頁）
        ，本院再以同一事項委請中央警察大學及國立交通大學交通運輸研究所鑑定
        ，均經上開機關函覆稱無法接受鑑定，故被告主張被害人陳冠甫超速之事實
        ，無從證明為真實。
      (2)又按機器腳踏車駕駛人及附載座人應依規定配戴安全帽，為道路交通安全規
        則第八十八條所明定，查被害人陳冠甫於事故時未戴安全帽，為警製道路交
        通事故調查報告表記載明確（代號３即未戴安全帽），而被害人陳冠甫主要
        死因為頭部鈍力損傷而死亡，亦有驗斷書一份附於相驗卷可稽（見相驗卷第
        二一頁），被害人陳冠甫對車禍之發生雖無過失，惟其未戴安全帽對頭部傷
        勢之加重及擴大應有過失。本院審酌兩造過失之程度，認為被告及被害人陳
        冠甫應各負十分之七及十分之三之過失責任。
（三）被告應賠償原告甲○○之損害賠償金額為七十四萬二千七百八十八元，應賠償
      原告吳宜庭之損害賠償金額為七萬元：
      (1)按「因故意或過失，不法侵害他人之權利者，負損害賠償責任。故意以背於
        善良風俗之方法，加損害於他人者亦同。違反保護他人之法律，致生損害於
        他人者，負賠償責任」；「汽車、機車或其他非依軌道行駛之動力車輛，在
        使用中加損害於他人者，駕駛人應賠償因此所生之損害。但於防止損害之發
        生，已盡相當之注意者，不在此限」；「不法侵害他人致死者，對於支出醫
        療及增加生活上需要之費用或殯葬費之人，亦應負損害賠償責任。被害人對
        於第三人負有法定扶養義務者，加害人對於該第三人亦應負損害賠償責任」
        ；「不法侵害他人致死者，被害人之父、母、子、女及配偶，雖非財產上之
        損害，亦得請求賠償相當之金額」，民法第一百八十四條、第一百九十一條
        之二、第一百九十二條、第一百九十四條定有明文。被告駕駛汽車，因其未
        遵守交通安全規則之過失行為致生本件車禍，造成被害人陳冠甫死亡，被害
        人陳冠甫之死亡與被告之過失行為有相當因果關係，原告為被害人陳冠甫之
        父、母，自得依侵權行為之法律關係，請求被告賠償殯葬費用、撫養費用及
        精神慰撫金。
      (2)玆就原告二人請求之賠償金額是否正當，論述如下：
        原告甲○○部分：
          １、殯葬費用：查原告甲○○為被害人陳冠甫支出殯葬費用六十一萬八千
              六百四十元，業據提出單據四紙為證（見本院卷第七二至七三頁），
              堪信為真實。按殯葬費為收殮及埋葬費用，其賠償範圍應以實際支出
              之費用為準，且應斟酌被害人當地之習俗、被害人之身分、地位及生
              前經濟狀況決定之。被告雖對殯葬費用中之壽板、道士、鼓吹、塔祿
              位、骨灰罐、桌席、禮盒、花毛巾、靈車、火葬、封口、花車、國樂
              等項目，有所爭執，經本院函詢新竹市葬儀商業同業公會，有關上開
              費用與一般業者收費行情相比，有無過高情事，該會以九十二年八月
              四日葬儀商自第一七七號函覆謂：有關喪葬費用之收費標準，因每位
              喪家需同，業者必須替家屬量身訂做，因此收費標準無法制定。壽板
              ：俗稱棺木，市價自一萬元至數十萬皆有，本案因已火化，無從判定
              是否收費過高。道士、鼓吹：一場喪事所需辦理法事因各案不同，本
              案死者係意外死亡，所需做法會，亦有所不同，請道士如以三人計，
              本案報價六萬七千元並無不妥。塔祿位：本市公有塔祿位不超過二萬
              元，如放置民間所設之塔祿位，則價位可從數萬至百萬不等。骨灰罐
              ：因產地、等級、雕刻等有所不同，自數千元甚至百萬元都有。禮盒
              ：來賓參加葬禮奉上禮盒乃習俗，一般禮盒自八十元至數百元不等，
              本案每份支出一百四十元，並無不妥。花毛巾：目前市價一打約數百
              元，因材質樣式產地重量等而定，本案花毛巾以一打四百四十元並無
              不妥。靈車：可分為中式（約五千至八千元）及西式（約八千至一萬
              元），上述以市區至火葬場為限，如跨縣市其計費以里程計。封口扶
              入棺：封口扶入棺紅包為習俗（討吉利用），喪家如給紅包，一般都
              會收下，並無不妥。火葬：本市收標準為三千五百元（外縣市加倍）
              ，依習俗會給點火及撿骨工人紅包（討吉利用），另外縣市火化爐有
              增設加班爐，亦有收取費用。花車：現花車行情約一千二百元，然僅
              限於市區，如跨縣市，其計算費用以公里程計之，另有些家屬需用花
              車返主，其費用另計。國樂：目前國樂市價演奏三千至四千元，半場
              演奏為二千至三千元，本案報價三千元並無不妥之處等語（見本院卷
              第一一二頁）。及原告甲○○陳報：壽板材質為上等福杉實木，骨灰
              罐為上等青玉石，火葬地點在苗栗縣獅頭山，花車及靈車行駛區域均
              至苗栗縣獅山來回，又當時新竹市並無市立納骨塔，故塔祿位係送往
              南投縣名間鄉之靈山寺等情，本院審酌上開函文及原告陳報之內容，
              及原告甲○○之職業為中醫師，有一定之社會經濟地位，被害人陳冠
              甫又為其長子，故認為原告甲○○支出之殯葬費用除壽板部分，因被
              害人陳冠甫遺體係連同壽板火化處理而非土葬，本院認為壽板支出在
              二萬元範圍內為適當，原告請求五萬八千元，尚屬過高，其餘支出核
              與民間習俗及被害人之身分地位相當，應予准許，故原告甲○○得請
              求之殯葬費用為五十八萬零六百四十元。
          ２、撫養費用：
              按受扶養人為直系血親尊親屬者，雖不以無謀生能力為必要，惟仍須
              有不能維持生活之情形，始得有扶養請求權（見民法第一千一百十七
              條），原告甲○○為四十年二月十一日生，且自承其現職為中醫師，
              家境小康（見本院卷第七八頁），並非不能維持生活，故本院認為其
              年滿六十歲時（即一○○年二月），始有受扶養之請求權，又查被害
              人陳冠甫為原告甲○○之長子，雖因本件車禍死亡，惟原告尚有次子
              陳冠巖（七十二年五月二十九日生）、參子陳柏勳（九十一年九月十
              六日生）、長女陳孟汝（七十四年五月二十七日生）、次女陳思縈（
              九十年六月十八日生），及配偶翁碧月等人，可以分擔被害人陳冠甫
              之扶養責任，有全戶
              養費用，應按扶養人數平均分擔。依上開說明，應分段計算被害人陳
              冠甫應負之扶養義務，並依霍夫曼計算計算法扣除中間利息。又原告
              甲○○請求依台灣地區簡易生命表計算，其在車禍發生時，平均餘為
              三○．六三歲（即至一百二十年五月止，計算方法為八十九年九月二
              十三日加三○．六三年，為一百十九年又十七個月，即一百二十年五
              月），及依台灣省八十六年度主計處公布之台灣省平均每人全年消費
              支出額十五萬一千七百八十六元計算每年之扶養費用，並提出台灣省
              歷年家庭經常產收支及結構表一份（見附民卷第十五頁），本院認為
              應屬允當。依此方式計算，被告應賠償之扶養費用為三十八萬零四百
              八十六元（計算方式詳如附表）
          ３、精神慰撫金：
              被害人陳冠甫為原告甲○○之長子，發生本件車禍時，年僅二十四歲
              ，正值青春年少，卻因被告之過失行為而遽逝，使原告甲○○二十餘
              年之扶養辛勞毀於一旦，並須承受白髮人送黑髮人之悲痛，自受有精
              神上相當之痛苦，本院審酌原告甲○○現年五十三歲，職業為中醫師
              ，家境小康，及被告職業為貨車司機，每月薪資二萬多元，先前在家
              人自營之滷味攤位幫忙，並未支薪等情，認為原告請求之精神上慰撫
              金以八十萬元為適當，逾此範圍則屬過高。
          ４、以上三項金額相加後為一百七十六萬一千一百二十六元，惟原告自承
              其因本件車禍已受領友聯產物保險股份有限公司支付之一百四十萬元
              汽車強制責任險保險金（見本院卷第六七頁），按強制汽車責任保險
              法第三十條規定：「保險人依本法規定給付之保險金，視為加害人或
              被保險人損害賠償金額之一部分；加害人或被保險人受賠償請求時，
              得扣除之」。又強制汽車責任保險法第十條規定：「本法所稱受益人
              係指下列各款之人：二、死亡給付之受益人，為受害人之繼承人；無
              繼承人時，以本法所定之汽車交通事故特別補償基金為受益人」。故
              上開保險金應由被害人陳冠甫之繼承人即原告甲○○及吳宜庭二人均
              享，並於向被告求償時扣除之，原告甲○○請求金額應扣除七十萬元
              。又按損害之發生或擴大，被害人與有過失者，法院得減輕賠償金額
              ，或免除之，民法第二百十七條第一項定有明文。被告及被害人陳冠
              甫就本件車禍所生之損害，應各負十分之七及十分之三之過失責任，
              已如前述，故應減輕被告十分之三之賠償責任，則原告甲○○得請求
              賠償之金額為七十四萬二千七百八十八元（0000000－000000＝
              0000000 ，0000000×0.7＝742788，元以下四捨五入，下同）。
        原告吳宜庭部分：
          被害人陳冠甫為原告吳宜庭之唯一兒子，且原告吳宜庭與原告甲○○離婚
          後並未再婚，被害人陳冠甫無異為原告吳宜庭之惟一依靠，自亦因被害人
          陳冠甫之死亡承受精神上重大痛苦，本院審酌原告吳宜庭現年五十歲，原
          任職中華電信股份有限公司，現已退休無業，及被告之身分職業收入等情
          ，認為原告請求之精神上慰撫金以八十萬元為適當，逾此範圍則屬過高。
          又汽車強制責任險之保險金，應由原告甲○○、吳宜庭二人均享，及被告
          得依與有過失之規定減輕十分之三之賠償責任，已如前述，則原告吳宜庭
          得請求賠償之金額為七萬元（000000－000000＝100000，100000×0.7＝7
          0000）。
（四）原告本於侵權行為之法律關係，請求被告分別賠償原告甲○○一百零六萬一千
      一百二十六元，及賠償原告吳宜庭十萬元，及自起訴繕本送達之翌日起至清償
      日止，按年息百分之五計算之利息，為有理由，應予准許。逾上開範圍則無理
      由，應予駁回。
六、假執行之宣告：
    原告陳明願供擔保，請求宣告假執行，就其勝訴部分，核無不合，茲酌定相當擔
    保金額，予以准許，至於敗訴部分，假執行之聲請失其依據，應予駁回。
七、訴訟費用負擔之依據：民事訴訟法第七十九條。
中　　　華　　　民　　　國　　九十三　　年　　　八　　　月　　二十七　　日
                              臺灣新竹地方法院民事第二庭
                                  法  官  彭洪英
右為正本係照原本作成。
如對本判決上訴須於判決送達後二十日內向本院提出上訴狀。
                                  書記官  吳美雲
中　　　華　　　民　　　國　　九十三　　年　　　八　　　月　　二十七　　日
附表：
┌─────────────────────────────────────┐
│  扶養人義務人                                                            │
│  長子陳冠甫，六十五年三月十八日生，因本件車禍死亡                        │
│  次子陳冠巖，七十二年五月二十九日生，九十二年五月成年，開始負扶養義務    │
│  長女陳孟汝，七十四年五月二十七日生，九十四年五月成年，開始負扶養義務    │
│  次女陳思縈，九十年六月十八日生，一百十年六月成年，開始負扶養義務        │
│  三子陳柏勳九十一年九月十六日生，一百十一年九月成年，開始負扶養義務      │
│  配偶翁碧月                                                              │
├─────────────────────────────────────┤
│  一、自一百年二月起至一百十年五月止。                                    │
│      撫養義務人：長子陳冠甫、次子陳冠巖、長女陳孟汝、配偶翁碧月四人。    │
│      此段扶養費用，應以至一百十年五月止之扶養費用總額（扣除中間利息）減  │
│      去至一百年一月止之扶養費用總額（扣除中間利息），除以四人，即為陳冠  │
│      甫應負擔部分。                                                      │
│      (1)一百十年五月距今（九十三年七月）為十六年又十個月，                │
│        算至一百十年五月之扶養費用總額為：                                │
│        151786／0000000×00000000＝0000000（元以下均四捨五入）            │
│        151786／0000000×555556×10／12＝70271                            │
│        0000000＋70271＝0000000                                           │
│      (2)一百年一月距今為六年又六個月，                                    │
│        算至一百年一月之扶養費用總額為：                                  │
│        151786／0000000×0000000＝814236                                  │
│        151786／0000000×769231×6／12＝58379                             │
│        814236＋58379＝872615                                             │
│      (3)0000000－000000＝0000000                                          │
│        0000000÷4人＝254045元                                            │
├─────────────────────────────────────┤
│  二、自一百十年六月至一百十一年八月止：                                  │
│      撫養義務人：長子陳冠甫、次子陳冠巖、長女陳孟汝、次女陳思縈、配偶翁  │
│      碧月五人。                                                          │
│      此段扶養費用，應以至一百十一年八月止之扶養費用總額（扣除中間利息）  │
│      減去至一百年五月止之扶養費用總額（扣除中間利息），除以五人，即為陳  │
│      冠甫應負擔部分。                                                    │
│      (1)一百十一年八月距今為十八年又一個月，                              │
│        算至一百十一年八月之扶養費用總額為：                              │
│        151786／0000000×00000000＝0000000                                │
│        151786／0000000×526316×1／12＝6657                              │
│        0000000＋6657＝0000000                                            │
│      (2)算至一百十年五月之扶養費用總額為0000000                           │
│      (3)0000000－0000000＝102758                                          │
│        16179÷5人＝20552                                                 │
├─────────────────────────────────────┤
│  三、自一百年十一年九月至一百二十年五月止：                              │
│      撫養義務人為長子陳冠甫、次子陳冠巖、長女陳孟汝、次女陳思縈、三子陳  │
│      柏勳、配偶翁碧月六人。                                              │
│      此段扶養費用，應以至一百二十年五月止之扶養費用總額（扣除中間利息）  │
│      減去至一百十一年八月止之扶養費用總額（扣除中間利息），除以六人，即  │
│      為陳冠甫應負擔部分。                                                │
│      (1)一百二十年五月距今為二十六年又十個月，                            │
│        算至一百二十年五月之扶養費用總額為：                              │
│        151786／0000000×00000000＝0000000                                │
│        151786／0000000×434783×10／12＝54995                            │
│        0000000＋54995＝0000000                                           │
│      (2)算至一百十一年八月之扶養費用總額為0000000                         │
│      (3)0000000－0000000＝635331                                          │
│        635331÷6人＝105889                                               │
├─────────────────────────────────────┤
│  四、三段扶養費用相加為254045＋20552＋105889＝380486                     │
└─────────────────────────────────────┘
